【裁判字號】    89,上易,1847
【裁判日期】    891219
【裁判案由】    侵占
【裁判全文】
臺灣高等法院臺南分院刑事判決              八十九年度上易字第一八四七號 Ｇ
      上  訴  人  臺灣台南地方法院檢察署檢察官
      被      告  甲  ○  ○
右上訴人因被告侵占案件，不服臺灣臺南地方法院八十九年度易字第一八三五號中華
民國八十九年九月二十日第一審判決（起訴案號：臺灣臺南地方法院檢察署八十九年
度偵緝字第五一Ｏ號），提起上訴，本院判決如左：
      主      文
上訴駁回。
      事      實
一、甲○○於民國（下同）八十八年四月十六日以新台幣（下同）六十萬元之價格，
    將其所有之TOYOTO牌、引擎號碼13Z-0000000之堆高機乙部（以下簡稱系爭堆高
    機）讓與所有權給黃榮豐，惟甲○○仍以每月三萬元代價，承租系爭堆高機使用
    。詎甲○○於八十九年二月間某日，因向地下錢莊借款，無力清償，竟意圖為自
    己不法之所有，在台南市○○路○段二七五巷二十九之六號，將系爭推高機侵占
    入己而交由地下錢莊抵償四十萬元債務，嗣後未再支付任何租金予黃榮豐。
二、案經黃榮豐訴請台灣台南地方檢察署檢察官偵查起訴。
      理      由
一、訊據被告甲○○固對其於右揭時地將系爭堆高機交由告訴人黃榮豐占有後，再以
    每月三萬元代價，承租系爭堆高機使用，嗣因欠地下錢莊四十萬元，致系爭堆高
    機遭地下錢莊取走抵債等情坦承不諱，惟矢口否認有何侵占犯行，並辯稱：伊係
    向黃榮豐借錢而將系爭堆高機讓渠抵押，後因伊另向地下錢莊蔡先生借款四十萬
    元無力清償，蔡先生趁伊不在場時，到伊設於台南市○○路○段二七五巷二十九
    之六號公司將堆高機開走云云。經查：右揭事實，業據告訴人黃榮豐指訴甚明，
    並有堆高機進口報單、堆高機型式檢定合格證明書、照片、讓渡書、承租契約書
    各一紙在卷足資佐證。而上開系爭推高機並無辦理動產抵押登記及上開讓渡書為
    被告自己所簽訂之事實，均為被告所是認，參以該讓渡書內容係記載被告願將其
    所有系爭堆高機所有權讓與告訴人黃榮豐乙節明確，堪認被告上開伊係向告訴人
    黃榮豐借錢而將系爭堆高機讓渠抵押之說詞，難謂合於實情，無足採取。又被告
    雖辯稱是「蔡先生」開走系爭堆高機抵債，伊不在場亦不知情云云，惟系爭堆高
    機是在被告承租使用當中為債權人取走，若未經被告之同意，「蔡先生」如何進
    入被告公司、取得鑰匙、開走堆高機？如果是「蔡先生」以不正當方式取走堆高
    機，被告何以竟未報警，諸此顯有違常情，已令人滋疑。酌以告訴人黃榮豐於偵
    查中指稱：「是他（被告）欠當鋪的錢，拜託我去贖回，再租給他，我用六十萬
    元去贖回的，不起訴處分後，他叫我再租他，後來他又把它賣掉」等語，被告對
    此亦坦承不諱而供稱：「他說的都實在．．我又欠錢莊錢，是抵押給錢莊的，賣
    了四十萬元」等語（見八十九年度偵緝字第五一０號卷第六頁背面、第十三頁背
    面）；及被告承租系爭堆高機之租金，自八十九年二月份起至今分文未支付等情
    ，堪認被告確於積欠錢莊債務後，易持有為所有，主動將堆高機交由錢莊抵債，
    並且開始不支付租金，其顯有不法所有之意圖及侵占犯意至明。綜上所陳，故被
    告上開所辯，顯係事後畏罪卸責之詞，不足採信。其事證明確，犯行洵堪認定。
二、核被告甲○○所為，係犯刑法第三百三十五條第一項之普通侵占罪。原審認被告
    之罪證明確，因予適用刑法第三百三十五條第一項，罰金罰鍰提高標準條例第一
    條前段等規定，並審酌被告犯罪之動機、目的、手段、迄未與告訴人達成民事和
    解，亦未協助告訴人尋回系爭堆高機、所生危害及犯後態度等一切情狀，量處被
    告有期徒刑四月。本院經核原判決認事用法及量刑均無不當。檢察官上訴意旨依
    據告訴人之聲請認原審量刑過輕，而指摘原判決有不當之處，為無理由，應予駁
    回。
據上論斷，應依刑事訴訟法第三百六十八條，判決如主文。
本案經檢察官蘇南桓到庭執行職務。
中    華    民    國      八十九      年      十二      月      十九    日
                                  臺灣高等法院臺南分院刑事第一庭
                                      審判長法官  鄭    文    肅
                                            法官  楊    明    章
                                            法官  王    浦    傑
右正本證明與原本無異。
不得上訴。
                                      法院書記官  蔡    振    豐
中    華    民    國      八十九      年      十二      月     二十     日
附錄法條：
刑法第三百三十五條第一項：意圖為自己或第三人不法之所有，而侵占自己持有他人
                          之物者，處五年以下有期徒刑、拘役或科或併科一千元
                          以下罰金。


司法院資訊處製作；財團法人民間司法改革基金會備份。
